【裁判字號】    99,交聲,2952
【裁判日期】    990913
【裁判案由】    聲明異議
【裁判全文】
臺灣臺中地方法院交通事件裁定        99年度交聲字第2952號
原處分機關  交通部公路總局臺中區監理所臺中市監理站
異  議  人
即受處分人    甲○○原名房書.
上列受處分人因違反道路交通管理處罰條例案件，對於交通部公
路總局臺中區監理所民國99年7月19日所為之裁決（裁監稽違字
第裁61-GF0000000號裁決書），聲明異議，本院裁定如下：
    主  文
異議駁回。
    理  由
一、原處分意旨略以：受處分人即異議人甲○○即房書雷（下簡
    稱受處分人）於民國99年6月27日9時20分許，騎乘車號551-
    GRD號重型機車，在臺中市○○路與自由路口處，因「騎乘
    機車未依規定兩段式左轉」之違規事由，為臺中市警察局第
    三分局東區分駐所員警攔停舉發。原處分機關依違反道路交
    通管理處罰條例第48條第1項第2款、第63條第1項第1款規定
    ，於99年7月19日以裁監稽違字第裁61-GF0000000號裁處受
    處分人新臺幣(下同)600元罰鍰，記違規點數1點等語。
二、聲明異議意旨略以：受處分人爰依刑事訴訟法第95條、第98
    條及第156條等規定，主張本件並無違反兩段左轉之行為，
    據此聲明異議。
三、按機器腳踏車行駛至交岔路口，其轉彎，應依標誌或標線之
    規定行駛，駕駛人轉彎時不依標誌、標線、號誌指示者，處
    600元以上1,800元以下罰鍰，並記違規點數1點，道路交通
    安全規則第99條第2項、道路交通管理處罰條例第48條第1項
    第2款及第63條第1項第1款分別定有明文。次按機慢車兩段
    左轉標誌，用以告示左轉機器腳踏車或慢車駕駛人應遵照號
    誌指示，在號誌顯示允許直行時先行駛至右前方路口之左轉
    待轉區等待左轉，俟該方向號誌顯示允許直行後，再行續駛
    ，以兩段方式完成左轉，本標誌設於實施機慢車兩段左轉路
    口附近顯明之處，並配合機慢車左轉待轉區待轉標線；機慢
    車左轉待轉區線，用以指示機器腳踏車或慢車駕駛人分段行
    駛，視需要設置於號誌管制之交岔路口，道路交通標誌標線
    號誌設置規則第65條、第191條亦分別定有明文。
四、經查：
（一）受處分人甲○○即房書雷於前揭時間騎乘車號551-GRD號
      重型機車，在臺中市○○路與自由路口處，為臺中縣警察
      局第三分局東區分駐所警員攔停舉發騎乘機車不依規定兩
      段式左轉之違規事實，經原處分機關按舉發事實認有「不
      依標誌、標線、號誌指示」之違規，有臺中縣警察局99年
      6月27日中縣警交字第GF0000000號舉發違反道路交通管理
      事件通知單影本、交通部公路總局臺中區監理所臺中市監
      理站裁監稽違字第裁61-GF0000000號裁決書各1份在卷足
      憑。
（二）依證人即舉發警員葉志賢於本院調查中結證稱：「聲明異
      議人，從復興路直行到自由路的時候，左轉自由路方向直
      行，這路口需要兩段式左轉，我將他攔停，告知路口要兩
      段式左轉，異議人說他不知道那裡要兩段式左轉，路口也
      有兩段式左轉的標誌。（你在攔停異議人的時候，你人站
      在何處？）我站在自由路上，與異議人左轉過來的行向是
      同向。‧‧‧（本件舉發的對象，是否就是在庭的異議人
      ？）是。‧‧‧（異議人：證人站的位置與路口距離多遠
      ？）大約將近七、八十公尺，我站在自由路上，全聯福利
      社的對面有一家樂器行」等語（見本院99年8月19日訊問
      筆錄），並佐以卷附違規路口處之採證照片7張可知，違
      規路口確設有機慢車兩段左轉標誌。衡諸證人即舉發警員
      葉志賢依法執行其公務，且與本件受處分人素不相識，亦
      無任何嫌隙恩怨可言，當無故意設詞誣攀之理；而警員執
      行公務本身受行政懲處責任之監督，到庭具結作證更以刑
      罰擔保其真實性，殊無甘冒行政懲處及刑法偽證罪責任，
      而刻意誣陷受處分人之必要。證人葉志賢之證言應可採信
      ，足認受處分人當時確實騎乘機車直行復興路至自由路時
      ，未依標誌兩段式左轉至自由路之違規事實。
（三）至於受處分人另以本件有違刑事訴訟法第95條、第98條及
      第156條等規定置辯。惟查，證人乙○○○○具結證稱：
      「（當時異議人有沒有說他的名字不叫房書雷？）當時他
      沒有說他不叫房書雷，他當時也是出示房書雷的駕照，我
      是依照他出示的行照及駕照開單告發。‧‧‧（異議人：
      證人當時有沒有告訴我到底犯了什麼錯？可以主張什麼權
      利？）當時我當場告知他未依規定兩段式左轉，當時異議
      人說他不知道，要我開他沒有戴安全帽就好，我告訴他說
      我不能這樣開單，我就依照未依兩段式左轉告發，我沒有
      權利告知，我只有告訴他違規事項。‧‧‧（異議人：是
      否是證人要我按照駕照上的名字簽單？）我沒有這樣講。
      」等語，與受處分人於本院訊問時自承：「（舉發單上的
      房書雷是否是你簽名的？）是。」互核，可知舉發當時，
      執勤員警業已告知受處分人交通違規事項，並按其所出示
      之行照、駕照登載駕駛人姓名，又受處分人亦自承，前揭
      舉發單上收受通知聯者簽章欄之簽名「房書雷」確為其所
      簽，且依卷附全戶戶籍資料表可知該名亦為受處分人於95
      年3月14日更名前之姓名。是以，該違規人與受處分人確
      為同一人並無誤認之情，可堪認定。而舉發警員亦係於告
      知其違規事項後，始請違規人於舉發單簽名，是舉發過程
      並無違法之處。況自常情以觀，舉發警員舉發時必望能查
      明違規人之個人資料，以使舉發單內容正確無誤以免日後
      更正、更改之煩，並無強求違規人簽立非違規當時姓名之
      可能。是受處分人空言否認當時舉發過程有違刑事訴訟法
      等規定云云，既未能提出實證為有利自己之佐證，且本件
      復查無何證據足認執勤警員有捏造事實違法舉發之情事，
      則其本於維護交通秩序、安全之職責所為舉發，自應受到
      合法、正確之推定。從而，本件開立舉發單過程並無違法
      之處。
五、綜上所陳，受處分人有於上揭時、地，騎乘機車未依規定兩
    段式左轉而違規，足以認定；受處分人上開所辯，尚無可採
    。從而，原處分機關爰引道路交通管理處罰條例第48條第1
    項第2款、第63條第1項第1款之規定，裁處為駕駛人之受處
    分人罰鍰700元，並記違規點數1點，合無不當；本件異議為
    無理由，應予駁回。
據上論斷，應依道路交通管理處罰條例第87條第2項、道路交通
案件處理辦法第19條，裁定如主文。
中    華    民    國    99    年    9     月    13    日
                      交通法庭  法  官  李婉玉
以上正本證明與原本無異
如不服本裁定應於送達後5日內向本院提出抗告狀
                                書記官  林政佑
中    華    民    國    99    年    9     月    13    日

司法院資訊處製作；財團法人民間司法改革基金會備份。
